臺灣高雄地方法院刑事判決　　　　　　　96年度易字第3137號
公　訴　人　臺灣高雄地方法院檢察署檢察官
被　　　告　丙○○
上列被告因詐欺案件，經檢察官提起公訴（臺灣高雄地方法院檢
察署96年度偵字第25457 號）及移送併辦（臺灣臺北地方法院檢
察署96年度偵字第19794 號），本院判決如下：
    主  文
丙○○幫助犯詐欺取財罪，處有期徒刑伍月，如易科罰金，以新
臺幣壹仟元折算壹日。
    事  實
一、丙○○可預見將自己所有之金融帳戶存摺、提款卡及密碼提
    供他人使用，可能遭詐騙集團利用作為詐騙被害人匯入款項
    ，及詐騙集團提領詐騙所得之犯罪工具，仍基於縱其提供之
    金融帳戶遭利用於實行詐欺取財犯罪，亦不違背其本意之不
    確定幫助犯意，於民國96年6 月15日後至同年月20日前某日
    ，在不詳地點，將其前於87年12月29日，在位於高雄六龜鄉
    ○○村○○路173 號交通部郵政總局（現改制臺灣郵政股份
    有限公司）六龜郵局所申辦之帳號：00000000000000號帳戶
    （下稱「六龜郵局帳戶」）之存摺、提款卡及密碼，均交付
    與姓名年籍不詳之詐騙集團成員。該不詳之詐騙集團成員於
    取得丙○○所提供之「六龜郵局帳戶」存摺、提款卡及密碼
    後，即分別基於詐欺取財之犯意，利用丙○○提供之六龜郵
    局帳戶，先後為下列行為：
(一)於96年6 月20日下午3 時5 分許，以電話聯絡丁○○，佯裝
    為其友人，並詐稱缺錢急用，致丁○○誤以為確係友人缺錢
    急用，而陷於錯誤，於同日下午3 時20分許，至高雄縣鳳山
    市○○○路100 號「玉山銀行鳳山分行」，操作自動櫃員機
    （ATM ），匯款新臺幣（下同）3 萬元至丙○○所提供之「
    六龜郵局帳戶」內，旋遭提款卡方式提領。
(二)同年6 月22日，復在雅虎奇摩拍賣網站（YAHOO！奇摩拍賣）
    上，佯裝拍賣OSIM牌「窈窕美帶子」塑身腰帶1 組，致甲○○上網瀏覽信以為真而陷於錯誤，出價得標後，依指示於同
    日中午12時19分許，操作郵局自動櫃員機匯出貨款1,400 元
    至丙○○所提供之「六龜郵局帳戶」內，再遭提款卡方式提
    領。嗣因察覺受騙，分別報警處理，循線查獲上情。
二、案經高雄縣政府警察局六龜分局報請臺灣高雄地方法院檢察
    署檢察官偵查起訴及臺北市政府警察局中山分局報請臺灣臺
    北地方法院檢察署檢察官移送併辦。
    理  由
一、本判決據以認定事實之各項證據，其中關於傳聞證據部分，
    除合於刑事訴訟法第159 條之1 至4 或其他傳聞例外規定，
    本有證據能力外，餘均經檢察官及被告丙○○於本院審理中
    同意作為證據，本院審酌各該證據作成時之情況，認為作為
    證據並無不當，依同法第159 條之5 規定，均得作為證據，
    合先敘明。
二、訊據被告丙○○矢口否認有何幫助詐欺取財犯行，並辯稱：
    伊所有上開「六龜郵局帳戶」之存摺、提款卡均係放在所駕
    車輛前乘客座車門內側之置物槽內，密碼則寫在提款卡上，
    不知何時遺失，並無提供與詐騙集團使用，伊發現遺失後，
    於連續假期結束，郵局人員開始上班的第一天，即前往六龜
    郵局掛失，郵局人員表示該帳戶已遭詐騙集團利用為人頭帳
    戶，業經列為警示帳戶而無法掛失，其上開存摺、提款卡經
    常遺失，並非第一次遺失，且伊以駕駛出租車為業，每日收
    入高達2,000 元，並無需要提供帳戶與詐騙集團云云。經查
    ：
(一)上開「六龜郵局帳戶」係被告於87年12月29日，在六龜郵局
    開戶，為被告所自承，並有臺灣郵政股份有限公司鳳山郵局
    96年10月29日鳳營字第0960101555號函及附件丙○○「六龜
    郵局帳戶」之立帳申請書、丙○○身分證影本附卷可稽。而
    被害人丁○○、甲○○分別於前揭時間，因遭詐騙集團成員
    施以前述詐術，陷於錯誤，各操作自動櫃員機匯出上開款項
    至被告前開「六龜郵局帳戶」內，旋遭提款卡方式提領等情
    ，亦據被害人於警詢時指訴綦詳，並有報案三聯單、受理各
    類案件紀錄表、自動櫃員機匯款明細表、臺灣郵政股份有限
    公司鳳山郵局上開函文附件丙○○「六龜郵局帳戶」之客戶
    歷史交易清單在卷足參。足認被告之「六龜郵局帳戶」確遭
    詐騙集團成員用於詐騙被害人匯入款項後，再以提款卡提領
    之犯罪工具無疑。
(二)衡諸社會通常經驗，利用他人帳戶遂行詐欺取財犯行之詐騙
    集團既知利用他人之帳戶掩飾犯罪所得，絕非愚昧，必知一
    般人之金融帳戶存摺、提款卡、密碼如有遺失或遭竊，為防
    止拾（竊）得之人盜領存款或供作不法使用，當於發現後立
    即報警或向金融機構辦理掛失止付。在此情形下，仍以該帳
    戶作為犯罪工具，則於被害人匯款後，極可能因帳戶業經掛
    失止付而無法提領，則其等大費周章從事詐騙行為，竟平白
    無故增加帳戶所有人之存款，自己毫無所得，豈有甘冒刑責
    並費盡心力為此不智之舉。必當先確認能提領帳戶內存款後
    ，始可能詐騙被害人匯款至該帳戶內，斷無可能利用偶然拾
    得之金融帳戶，作為供被害人匯款之人頭帳戶。本件詐騙集
    團成員既騙取被害人將款項匯入被告上開「六龜郵局」內，
    事後復順利提領，顯然對於提領前，該帳戶不致遭被告掛失
    止付乙節，胸有成竹。倘上開帳戶並非被告所提供，該詐騙
    集團何能如此從容自信，堪信上開帳戶必屬被告所提供，於
    約定之時間內不致遭被告掛失止付無疑。
(三)另依目前金融實務，提款卡與密碼如相結合，即可任意使用
    自動櫃員機，隨時隨地領取帳戶內之存款，此乃眾所週知之
    常識，一般人唯恐帳戶內存款遭盜領，無不將密碼與提款卡
    分開保管，將提款卡隨身攜帶，或置於家中安全處所，或將
    密碼謹記於心，絕不輕洩。而被告辯稱因帳戶內存款無多，
    不常使用，遂將提款密碼記明在提款卡上，以圖方便，此與
    社會通常經驗已然有違；縱對該提款卡毫無重視，而未隨身
    攜帶，亦應因不常使用，而將提款卡置於家中，豈有隨車攜
    帶之理；又非將提款卡放置於距離駕駛人較近，兼顧便利及
    安全之駕駛座門邊置物槽內，反隨意丟置其前乘客座門邊置
    物槽內，不懼乘客隨意翻找，或車門啟閉時掉落，更違常理
    ，所辯因將上開「六龜郵局帳戶」之存摺、提款卡放在所駕
    車輛前乘客座車門內側之置物槽內，密碼寫在提款卡上，不
    知何時遺失，並於發現遺失後，即前往六龜郵局掛失，郵局
    人員表示該帳戶已遭詐騙集團利用為人頭帳戶，業經列為警
    示帳戶而無法掛失云云，自無可採。
(四)又金融帳戶存摺、提款卡及密碼攸關存戶個人財產權益之保
    障，非與本人有密切關係，一般人皆不致輕易提供他人使用
    ，參以近年來利用人頭帳戶以行詐騙之事時有所聞，報章雜
    誌及新聞均多所宣導，是避免此等專屬性甚高之金融機構帳
    戶被不法行為人利用為與詐財有關之犯罪工具，應係一般生
    活認知所易於體察之常識，而被告係成年且有正當辨識能力
    之人，對於他人會持其所提供密碼之金融機構帳戶進行犯罪
    應有所預知，其竟將其所開立之帳戶密碼轉交該詐騙成員，
    任令他人使用，顯對於他人持用犯罪之事實，自不違背其本
    意，足見被告有幫助他人利用其帳戶犯罪之不確定故意。
(五)綜上所述，本件事證已臻明確，被告犯行洵堪認定，應予依
    法論科。
三、被告丙○○提供其帳戶之存摺、提款卡及密碼與不詳之詐騙
    集團成員使用，作為詐騙被害人匯入款項並提領詐得款項之
    工具，然單純提供金融帳戶不等同於實行詐術，使被害人陷
    於錯誤而匯款之詐欺取財罪構成要件行為，僅屬對遂行詐欺
    取財犯行資以助力之幫助行為。此外，復無證據足認被告與
    詐騙集團成員間，就上開詐欺取財行為有何犯意聯絡，或參
    與詐欺取財之構成要件行為，即不得遽論其為詐欺取財罪之
    共同正犯，僅能論以幫助犯。核被告所為，係犯刑法第30條
    第1 項前段、第339 條第1 項詐欺取財罪之幫助犯，爰依刑
    法第30條第2 項規定，按正犯之刑減輕之。又詐騙集團成員
    雖利用被告所提供之「六龜郵局帳戶」作為犯罪工具，分別
    詐取被害人丁○○、甲○○2 人之金錢，惟被告僅有一次提
    供「六龜郵局帳戶」之幫助行為，屬一次幫助行為，幫助詐
    騙集團遂行2 次詐欺取財犯行，為同種想像競合犯，應依刑
    法第55條前段之規定，從一情節較重（被害人丁○○遭詐取
    之金額3 萬元較高）之幫助詐欺取財罪處斷。移送併辦部分
    （臺灣臺北地方法院檢察署96年度偵字第19794 號）即如事
    實欄第一段（二）所示犯行，與前開論罪科刑部分即同段（
    一）所示犯行，有想像競合之實質上一罪關係，為起訴效力
    所及，本院自應併予審理。
四、本院審酌被告提供帳戶幫助他人犯罪，致使真正犯罪者難以
    被查獲，有恃無恐，復令被害人求償無門，助長社會詐騙歪
    風，實為社會上詐騙集團猖獗，致一般民眾防不勝防之最大
    原因所在，又於事後設詞狡辯，否認犯行，犯罪後態度惡劣
    ，實應重懲不貸；姑念其前無犯罪科刑紀錄，有臺灣高等法
    院被告前案紀錄表在卷可按，素行尚可，所提供之金融帳戶
    僅1 個，情節尚非重大，被害人遭詐騙金額共3 萬1,400 元
    ，幸非鉅額，所生危害尚非過鉅等一切情狀，量處如主文所
    示之刑，並參酌本件情節及被告之經濟情況，諭知易科罰金
    之折算標準，以資儆懲。另按幫助犯為從犯，對於正犯之行
    為具有從屬性，應以正犯實行詐欺取財之時點，為幫助犯之
    犯罪時間。本件正犯之犯罪時間係96年6 月20日及22日，均
    在中華民國96年罪犯減刑條例所定96年4 月24日以後，被告
    上開幫助詐欺取財犯行，即不合於減刑條件，不得減刑，附
    此敘明。
據上論斷，應依刑事訴訟法第299 條第1 項前段，刑法第339 條
第1 項、第30條第1 項、第2 項、第55條前段、第41條第1 項前
段，刑法施行法第1 條之1 ，判決如主文。
本案經檢察官乙○○到庭執行職務。
中　　華　　民　　國　　96　　年　　11　　月　　28　　日
                  刑事第六庭    審判長法　官  曾逸誠
                                      法  官  陳思睿
                                      法  官  林柏壽
以上正本證明與原本無異。
如不服本判決應於收受本判決後10日內向本院提出上訴書狀，並
應敘述具體理由，如未敘述上訴理由者，應於上訴期間屆滿後20
日內補提理由書狀於本院（均須按他造當事人之人數附繕本）「
切勿逕送上級法院」。
中　　華　　民　　國　　96　　年　　11　　月　　29　　日
     　　　　　　　　　　　　　　　　 書記官  林國龍
附錄本案論罪科刑法條：
中華民國刑法第339 條第1 項
意圖為自己或第三人不法之所有，以詐術使人將本人或第三人之
物交付者，處5 年以下有期徒刑、拘役或科或併科1 千元以下罰
金。
中華民國刑法第30條
幫助他人實行犯罪行為者，為幫助犯。雖他人不知幫助之情者，
亦同。
幫助犯之處罰，得按正犯之刑減輕之。
